臺灣高雄地方法院刑事判決　　　　　　　96年度訴字第4801號
公　訴　人　臺灣高雄地方法院檢察署檢察官
被　　　告　乙○○
上列被告因違反毒品危害防制條例案件，經檢察官提起公訴（96
年度毒偵字第9426號），本院合議庭裁定改依簡式審判程序審理
，判決如下：
    主  文
乙○○犯施用第一級毒品罪，累犯，處有期徒刑拾月。
    事  實
一、乙○○前於民國86年間因違反肅清煙毒條例等案件，經本院
    判處有期徒刑3 年8 月確定，於86年11月17日入監執行，而
    於88年6 月25日假釋出獄，嗣因違反毒品危害防制條例案件
    經撤銷假釋執行殘刑1 年6 月9 日，並於91年10月7 日縮刑
    期滿執行完畢。其另於89年間因施用毒品案件，經本院裁定
    令入戒治處所施以強制戒治1 年，於90年4 月18日執行完畢
    ，嗣於上開強制戒治執行完畢釋放後，5 年內再犯施用毒品
    之罪，經本院分別於93年間以93年度訴字第3155號判決判處
    有期徒刑10月確定；於94年間以94年度訴字第1119號判處有
    期徒刑1 年2 月確定。惟仍未能警惕並戒除毒癮，復基於施
    用第一級毒品海洛因之犯意，於96年8 月12日晚上某時，在
    其上址住處，以將海洛因摻入香菸後點燃吸食之方式，施用
    海洛因1 次。嗣因其係警方列管毒品調驗人口，經通知於96
    年8 月14日下午3 時5 分許，至高雄市政府警察局鼓山分局
    鼓山派出所採尿送驗結果，呈施用海洛因代謝後之嗎啡陽性
    反應。
二、案經高雄市政府警察局鼓山分局報告臺灣高雄地方法院檢察
    署檢察官偵查起訴。
    理  由
一、本件被告乙○○所犯為死刑、無期徒刑或最輕本刑為三年以
    上有期徒刑以外之罪，其於準備程序中就被訴事實為有罪之
    陳述，經告知簡式審判程序之旨，並聽取其與公訴人之意見
    後，合議庭裁定由受命法官獨任進行簡式審判程序。
二、上揭犯罪事實，業據被告於本院審理中坦承不諱，且被告經
    警通知驗尿後所採集之尿液（編號：VＺ00000000000） ，經
    送請正修科技大學超微量研究科技中心以氣相層析質譜儀法
    檢驗後，呈海洛因代謝後之嗎啡陽性反應，有該中心96年8
    月29日報告編號：R-00-0000-000 號檢驗報告及列管毒品人
    口尿液檢體採集送驗紀錄表（檢體編號VＺ00000000000） 各
    1 紙在卷可稽。而施用海洛因進入人體經水解還原成嗎啡而
    自尿液排出一情，為本院審理毒品案件職務上已知之事實。
    綜上事證，足認被告之自白與事實相符。
三、按毒品危害防制條例前於92年7 月9 日修正公布，自93年1
    月9 日施行，觀之該條例第20條、第23條之立法理由，修正
    後毒品危害防制條例就施用毒品者，只於「初犯」及「5 年
    後再犯」二種情形，有其追訴條件之限制，即須於初犯經觀
    察、勒戒或強制戒治釋放後，5 年內均無施用毒品之行為，
    始能認其前所實施之觀察、勒戒或強制戒治已足遮斷毒癮，
    而得於5 年後再犯時，再予適用初犯之規定，重行觀察、勒
    戒等程序。倘5 年內已經再犯，被依法追訴處罰，縱其第3
    次（或第3 次以上）施用毒品之時間在初犯釋放5 年以後，
    即與「5 年後再犯」之情形有別，且因已於「5 年內再犯」
    ，顯見其再犯率甚高，原實施觀察、勒戒或強制戒治，已無
    法收其實效，而無5 年戒斷期之存在，自無再經觀察、勒戒
    及強制戒治之必要，應得逕行追訴處罰（最高法院95年5 月
    9 日95年度第7 次刑事庭會議決議參照）。本件被告如事實
    欄所載因施用毒品案件，經強制戒治執行完畢，再於93年及
    94年間因施用毒品經本院分別判處有期徒刑確定在案等情，
    有臺灣高等法院被告前案紀錄表1 份在卷可憑。其施用毒品
    之行為距前揭強制戒治釋放後雖已逾5 年，惟核與毒品危害
    防治條例第20條第3 項所定「5 年後再犯」之立法意旨不符
    ，揆諸上開說明，本件被告施用第一級毒品之犯行，事證明
    確，犯行堪以認定，自應予論罪科刑。
四、核被告所為，係犯毒品危害防制條例第10條第1 項之施用第
    一級毒品罪。被告持有海洛因進而施用，持有之低度行為應
    為施用之高度行為所吸收，不另論罪。又被告如事實欄所載
    有期徒刑執行完畢之前科紀錄，有臺灣高等法院被告前案紀
    錄表附卷足據，其於有期徒刑執行完畢後5 年內，故意再犯
    本件有期徒刑以上之罪，為累犯，應依刑法第47條第1 項之
    規定加重其刑。審酌被告歷經觀察、勒戒及強制戒治後，猶
    再度施用毒品，顯見戒意不堅，本不宜寬貸，惟施用毒品乃
    戕害自身，其犯後已坦承犯行，態度良好，家中僅其與母親
    二人，目前在捷運公司從事臨時工作等一切情狀，量處如主
    文所示之刑，以資懲儆。
據上論斷，應依刑事訴訟法第273 條之1 第1 項、第284 條之1
、第299 條第1 項前段，毒品危害防制條例第10條第1 項，刑法
第11條前段、第47條第1 項，判決如主文。
本案經檢察官甲○○到庭執行職務。
中　　華　　民　　國　　96　　年　　12　　月　　24　　日
                  刑事第五庭  法　官  李嘉益
以上正本證明與原本無異。
如不服本判決應於收受本判決後10日內向本院提出上訴書狀，並
應敘述具體理由，如未敘述上訴理由者，應於上訴期間屆滿後20
日內補提理由書狀於本院（均須按他造當事人之人數附繕本）「
切勿逕送上級法院」。
中　　華　　民　　國　　96　　年　　12　　月　　24　　日
　　　　　　　　　　　　　　　書記官  郭南宏
附錄本案論罪科刑法條全文
毒品危害防制條例第10條
施用第1級毒品者，處6月以上5年以下有期徒刑。
施用第2級毒品者，處3年以下有期徒刑。
